【裁判字號】    97,訴,1164
【裁判日期】    971029
【裁判案由】    毒品危害防制條例
【裁判全文】
臺灣高雄地方法院刑事判決              97年度訴字第1164號
公  訴  人  臺灣高雄地方法院檢察署檢察官
被      告  乙○○
選任辯護人  陳文卿律師
上列被告因毒品危害防制條例案件，經檢察官提起公訴（96年度
偵字第17592號），本院判決如下：
    主  文
乙○○販賣第二級毒品，處有期徒刑柒年肆月，褫奪公權肆年。
扣案如附表編號1 所示之物，沒收銷燬之，扣案如附表編號2 至
4所示之物，均沒收。
    事  實
一、乙○○明知甲基安非他命，為毒品危害防制條例所管制之第
    二級毒品，非經許可，不得持有、販賣，竟意圖營利，基於
    販賣甲基安非他命牟利之犯意，先於民國96年6 月12日19時
    許以其所有之0000000000號行動電話（SIM 卡申請人為蔡志
    中）撥打真實姓名年籍不詳綽號「兩仔」成年男子使用之行
    動電話0000000000號聯絡，約定以新臺幣（下同）500,000
    元之代價購買第二級毒品甲基安非他命後，即邀集有施用甲
    基非他命惡習之蔡志中、楊良鴻南下高雄，並藉此行介紹蔡
    志中、楊良鴻與「兩仔」認識，楊良鴻則聯繫李永信一同前
    往。蔡志中、楊良鴻、李永信（因無證據證明有參與販賣毒
    品之犯行，均業經不起訴處分確定）雖得知此行之目的係購
    買甲基安非他命，為與「兩仔」認識仍允諾同行。嗣於同年
    月14日3 時許，乙○○等4 人即輪流駕駛車牌號碼8453-DA
    號自小客車南下，並至高雄市○○路與青年路之NEWS咖啡廳
    與「兩仔」見面並互為介紹認識後，乙○○等人即前往高雄
    市○○路「河堤戀館汽車旅館」（下稱河堤戀館）休息。迨
    於同日19時許，乙○○利用蔡志中、楊良鴻、李永信外出用
    餐之際，在「河堤戀館」302 號房內，以500,000 元之代價
    ，向「兩仔」販入附表編號1 甲基安非他命1 包，迨蔡志中
    等人返回後，將上開甲基安非他命藏放至上開自小客車後車
    廂內，旋駕駛該車北上，待返回北部後，伺機販賣，尚及未
    賣出之際，於同日晚上20時40分許，在國道一號岡山收費站
    北上找零車道經行政院海岸巡防署南部地區巡防局人員當場
    查獲，並扣得如附表所示之物。
二、案經行政院海岸巡防署南部地區巡防局及高雄縣政府警察局
    鳳山分局報請臺灣高雄地方法院檢察署檢察官偵查起訴。
    理  由
壹、證據能力部分
    按被告以外之人於審判外之陳述，雖不符前4 條之規定，而
    經當事人於審判程序同意作為證據，法院審酌該言詞陳述或
    書面陳述作成時之情況，認為適當者，亦得作為證據，刑事
    訴訟法第159 條之5 第1 項定有明文。本件被告、辯護人及
    檢察官對本院所引審判外陳述證據，均同意作為本案證據使
    用，本院審酌各該證據作成之情況，並無不法取供等非任意
    性之事由，認為適當，爰依上開規定作為本案證據使用。
貳、認定犯罪事實所憑之證據及理由：
一、訊據被告乙○○固坦承以所使用之0000000000號行動電話與
    「兩仔」所使用之0000000000號行動電話聯繫，購買甲基安
    非他命，嗣於上開時、地為警查獲等情，然矢口否認有販賣
    第二級毒品犯行，辯稱：我有施用甲基安非他命之習慣，因
    在北部購買甲基安非他命不易，且價格較為昂貴，基於一次
    購買價格較便宜及長期施用之考量下，才以500,000 元，向
    「兩仔」談妥購買甲基安非他命事宜後，即與證人蔡志中、
    楊良鴻、李永信駕車南下至高雄購得扣案之甲基安非他命，
    並無販賣之意思，且本案並未查獲販賣之對象云云，惟查：
(一)、被告於96年6 月12日晚上19時許，以其所有之0000000000號
    行動電話與「兩仔」所使用之0000000000號行動電話聯繫，
    約定以50 0,000元之代價向「兩仔」購買甲基安非他命後，
    並邀集證人蔡志中、楊良鴻、李永信一同前往。嗣於同年月
    14日3 時許，與蔡志中、楊良鴻、李永信，駕駛車牌號碼84
    53-DA 號自小客車，南下至高雄市○○路與青年路NEWS咖啡
    廳與「兩仔」見面並互為介紹認識後，被告與證人蔡志中等
    人即前往高雄市○○路「河堤戀館」休息，被告利用證人蔡
    志中、楊良鴻、李永信外出用餐之際，在「河堤戀館」302
    號房內，以500,000 元之代價，向「兩仔」子購得如附表編
    號1 所示甲基安非他命1 包，迨證人蔡志中等人返回後，將
    上開甲基安非他命藏放至上開自小客車後車廂內，旋駕駛該
    車北上，在國道一號岡山收費站北上找零車道為海巡署人員
    查獲，並扣得附表所示之物之事實，業據被告坦承不諱，核
    與證人即同行之人蔡志中、李永信、楊良鴻於警詢中及偵查
    中證述之情節相符（詳警卷第15頁至第20頁、第24頁至第30
    頁、第33頁至第39頁；偵卷第16頁至第21頁、第88頁至第89
    頁、第93頁至第頁、第102 頁至第103 頁），且經證人即查
    獲之海巡署人員丙○○於偵查中及本院審理時證述明確（詳
    偵卷第59頁至第60頁、本院卷2 第41頁至第45頁），並有高
    雄縣政府警察局鳳山分局搜索扣押筆錄、扣押物品目錄表、
    0000000000號行動電話通聯紀錄及通訊監察譯文各1 份、00
    00000000號行動電話通聯紀錄1 份與現場照片8 幀附卷可參
    （詳警卷第40頁至第41頁、偵卷第8 頁至第12頁、第108 頁
    至第142 頁、第151 頁至第175 頁）。而該甲基安非他命送
    請內政部警政署刑事警察局鑑定結果，確認係第二級毒品甲
    基安非他命（驗前毛重505.45公克、包裝塑膠袋重6.43公克
    、驗前純質淨重約479.05公克、純度約96％），有該局96年
    6 月29日刑鑑字第0900000000號鑑定書在卷可憑（詳偵卷第
    62頁）。
(二)、被告雖辯稱扣案之甲基安非他命係其購買以供己施用云云。
    然查，被告於警詢中供稱：我大約十餘日施用些許安非他命
    ，最近1 次於97年5 月30日在台北家中吸食云云（詳警卷第
    8 頁至第9 頁）；於本院準備程序中供稱：我平時1 日吸2
    、3 次，平均一日吸食3 、4 公克云云（詳本院卷2 第17頁
    ）。則被告前後所述施用第二級毒品甲基安非他命之時間及
    頻率供述已有不一，尚難遽信。而被告於96年6 月14日為警
    查獲時採集之尿液，經送請台灣檢驗科技股份有限公司檢驗
    結果，亦呈安非他命陰性反應乙情，有該公司96年6 月29日
    濫用藥物尿液檢驗報告、毒品案件嫌疑人尿液採集編號對照
    表各1 份在卷足參（詳偵卷第66頁至第67頁）。且查被告於
    本案之前亦無毒品前科，此亦有臺灣高等法院被告前案紀錄
    表1 份在卷可稽。則被告所辯，扣案之甲基安非他命為其購
    買以供己施用云云，是否可以採信，實有可疑。
(三)、再者，扣案如附表編號1 所示之甲基安非他命驗前純質淨重
    約479.05公克（相當於479,050 毫克），有該鑑定書在卷可
    資佐證，業如上述。又依Clarke's Analysis of Drugs and
    Poisons 一書第三版之記述：正常人之甲基安非他命（甲基
    安非他命鹽酸鹽）每日正常使用劑量從2.5 至25毫克之間，
    其最低致死劑量為1 公克。惟久用成癮者對該等藥物產生耐
    藥性，其程度因個人體質、使用頻率與接觸時間之長短而異
    ，可使其致死劑量增至數倍或10倍以上。人體每日可耐受之
    劑量，受當日使用次數每次使用劑量，使用密集度及個人耐
    藥性等因素影響，依個案而異。密集使用可能因代謝不及造
    成體內囤積而使耐受量下降；單次使用則易因過量而中毒等
    情，有行政院衛生署管制藥品管理局93年10月1 日管檢字第
    0930009353號函釋明確（詳本院卷2 第5 頁）。依上開函釋
    每日正常使用劑量推算結果，扣案之甲基安非他命約可供被
    告施用約52.5年（479,050 毫克÷25÷365） 至525 年（47
    9,050 毫克÷2.5 ÷365） ，則被告該次所購買之甲基安非
    他命數量，顯然超出於常人購買甲基安非他命供己施用之數
    量。況被告於警詢時亦稱：我大約10餘日施用些許安非他命
    云云，業如上述。復參酌被告並無施用毒品前科，亦如上述
    ，參以被告於本院準備程序自承：在查獲前半個月並未施用
    甲基安非他命等語（詳本院卷1 第21頁），足見被告毒癮尚
    非至烈，其所需施用毒品數量亦非至鉅。是以被告施用甲基
    安非他命之用量估算，扣案之甲基安非他命縱供被告畢生施
    用亦無法窮盡。則被告所辯扣案之甲基安非他命係供其個人
    施用云云，難以採信。
(四)、被告對於為何僅供自己施用，卻購入大量毒品乙節，雖稱一
    次購多價格較便宜，且北部毒品價格較貴云云，查被告以50
    0,000 元購買上開甲基安非他命，顯已逾一般常人經濟所能
    負擔之範圍，又被告並無任何不動產，且被告自95年至96年
    底間，除各有股利所得54元外，並無其他財產或收入來源，
    復有稅務電子閘門財產所得調件明細表2 份在卷可憑（詳本
    院卷2 第9 頁至第10頁），是其經濟狀況顯然不佳，應堪認
    定。被告雖稱係因與銀行有糾紛，故平常收入均存在其配偶
    設立銀行帳戶內云云，然本院於進行審理程序前已在傳喚通
    知書上載明提出資力證明及購買安非他命之資金來源（詳本
    院卷2 第25頁），迄至本院審理時，被告均未提出任何有關
    資力證明及購買安非他命之資金來源之書面資料，佐以被告
    於偵查中供稱：購買毒金錢來源部分係我的，部分向朋友借
    的等語（詳偵卷第16頁），參酌被告以使用0000000000號行
    動電話於97年6 月12日晚上19時21分與「兩仔」使用之0000
    000000號行動電話之通訊監察譯文之記載：「Ａ（被告）：
    我們那天講的那個，如果先給你二十萬元可以嗎？先十台。
    B （兩仔）：你找一天要下來談啦？Ａ：少年啊在急啦。B
    ：你喔，找一天下來，順便把少年阿帶下來，然後我們見面
    在談啦，電話講這個也不太方便啦。」，此有通訊監察譯文
    附卷可稽（詳偵卷第12頁），而被告於偵查中供述：通訊監
    察譯文中十台係指要十兩安非他命等語（詳偵卷第98頁）及
    於本院審理時供述：上開通訊監察譯文係指因為我的錢不夠
    ，先給「兩仔」200,000 元，嗣再給300,000 元等語（詳本
    院卷2 第49頁），益見被告經濟狀況不佳，足認被告之資力
    並非雄厚，可以一次花費500,000 元而購買大量之毒品供己
    施用，自當以量力購買少量之毒品以求解癮。參以前述理由
    說明，被告施用甲基安非他命之頻率，數量非鉅，實無大量
    購買足供施用數量以外之第二級毒品之理。且依上開監聽譯
    文所載，被告確因他人急需甲基安非他命，而要求「兩仔」
    同意先給付20 0, 000 元以購得甲基安非他命。況且，被告
    所購買毒品部分金額係他人所借，若非儘速將毒品變現，則
    無法償還借貸。是以，扣案之第二級毒品甲基安非他命鑑後
    驗前純質淨重約479.05公克公克（純度約96％），數量甚鉅
    ，且被告之資力資力既屬非佳，尚無恆產，縱有施用第二級
    毒品之需求，本應慮及個人之財務負荷能力，酌量買入短期
    施用之數量即可，豈有在經濟能力甚差之情形下，不惜斥資
    大量販入之理。況甲基安非他命本為政府懸令查緝甚嚴，在
    法律上制訂有重刑處罰之效果下，自屬物稀價昂，苟無厚利
    可圖，焉有大量販入僅為供己施用之舉，顯見被告販入上開
    毒品，確係本於營利之意圖使然自明。則被告辯稱北部毒品
    價昂，南部較為便宜，因價格考量才一次購買大量毒品云云
    ，不足採信。
(五)、被告辯稱：依證人丙○○之證詞，本案並未查獲販賣之對象
    ，並無證據被告有販售毒品予他人云云，然販賣毒品罪，並
    不以販入之後復行賣出為要件，只要以販賣營利為目的販入
    或賣出，有一於此，其犯罪即為完成，而被告願意花費購買
    遠超過施用毒品者短期所需之施用量，其販入之目的非供施
    用而已，被告購買本件扣案毒品之初，應係意圖營利而販入
    並伺機出售，並非供己施用，業如前述，因此，縱使本案並
    未查獲販賣之對象，證人丙○○之證詞，尚不足為被告有利
    之認定。
(六)、綜上所述，被告辯解均為卸責之詞，要難採信，本件事證明
    確，被告之犯行足堪認定，應予依法論科。
、論罪科刑
(一)、按甲基安非他命，為毒品危害防制條例第2 條第2 項第2 款
    所指之第二級毒品，不得持有、販賣。次按，販賣毒品，並
    不以販入之後，復行賣出為要件，祇須以營利為目的，販入
    或賣出有一於此，其犯罪即屬成立，不以得利為必要（最高
    法院68年台上第606 號判例意旨參照）。被告既以營利之意
    圖而販入前開毒品，雖未及賣出，仍應論以販賣毒品既遂之
    罪責。核被告所為，係犯毒品危害防制條例第4 條第2 項之
    販賣第二級毒品罪。被告持有毒品之低度行為應為販賣之高
    度行為所吸收，不另論罪
(二)、爰審酌被告為謀取求個人私利，販入大量毒品欲賣予他人，
    一旦賣出，將影響國民健康，危害社會秩序至鉅，惟尚未賣
    出獲利即被查獲，而未造成危害，及被告犯後否認犯行，毫
    無悔意等一切情狀，量處如主文所示之刑；又依其犯罪性質
    ，併認有褫奪公權之必要，爰依刑法第37條第2 項規定宣告
    褫奪公權4 年，以資懲儆。扣案如附表一編號1 所示之甲基
    安非他命為第二級毒品，而包覆上開毒品之夾鏈袋因包覆毒
    品，其上均有毒品殘渣，衡情已難與之剝離，且亦無剝離之
    實益，均應整體視為毒品，依毒品危害防制條例第18條第1
    項前段規定，不問屬於犯人與否，宣告沒收銷燬。至鑑驗耗
    損之甲基安非他命，既已滅失，自無庸宣告沒收銷燬。又扣
    案附表一編號2 、3 所示之白色毛巾1 條及塑膠袋1 只，為
    被告所有供包裝、攜帶第二級毒品，防其裸露、潮濕之物，
    業據被告供承在卷，依毒品危害防制條例第19條第1 項之規
    定，沒收；另附表一編號4 所示之行動電話1 支，為被告所
    有係作為本件甲基安非他命之聯絡工具，門號則係由蔡志中
    所申辦等情，業據被告供述在卷（詳警卷第12頁），並有遠
    傳電信股份有限公司料查詢在卷可憑（詳偵卷第106 頁），
    則0000000000號行動電話之機具為被告所有，供本件犯罪所
    用之物，依毒品危害防制條例第19條第1 項之規定，沒收。
    至該門號之SIM 卡則非屬被告所有之物，尚不得予以沒收。
    又其餘附表編號5 至6 所示之扣案之行動電話2 支，因本案
    尚無確切證據，認與本案犯行有關，爰不另為沒收之諭知，
    併此敘明。
據上論斷，應依刑事訴訟法第299 條第1 項前段，毒品危害防制
條例第4 條第2 項、第18條第1 項前段、第19條第1 項，刑法第
11條前段，第37條第2 項、判決如主文。
本案經檢察官甲○○到庭執行職務。
中    華    民    國    97    年    10    月    29    日
                刑事第十六庭  審判長法  官   李代昌
                                    法  官   周宛瑩
                                    法  官   文昌
以上正本證明與原本無異。
如不服本判決應於收受本判決後10日內向本院提出上訴書狀，並
應敘述具體理由，如未敘述上訴理由者，應於上訴期間屆滿後20
日內補提理由書狀於本院（均須按他造當事人之人數附繕本）「
切勿逕送上級法院」。
中    華    民    國    97    年    10    月    29    日
                                    書記官   吳良美
附表
┌──┬───────┬────────────┬───────────┐
│編號│物品名稱及數量│重   量                 │備註                  │
├──┼───────┼────────────┼───────────┤
│1   │晶體1 包      │呈甲基安非他命陽性反應（│內政部警政署刑事警察局│
│    │              │驗前毛重505.45 公克、包 │96年6 月29日刑鑑字第09│
│    │              │裝塑膠袋重6.43公克、驗前│00000000號鑑定書      │
│    │              │純質淨重約479.05公克、  │                      │
│    │              │純度約96％）。          │                      │
├──┼───────┼────────────┼───────────┤
│2   │白色毛巾1 條  │                        │                      │
├──┼───────┼────────────┼───────────┤
│3   │塑膠袋1 只    │                        │                      │
├──┼───────┼────────────┼───────────┤
│4   │門號0000000000│                        │沒收時不含SIM卡       │
│    │號行動電話1支 │                        │                      │
│    │（含SIM卡1張）│                        │                      │
├──┼───────┼────────────┼───────────┤
│5   │門號0000000000│                        │                      │
│    │號行動電話1支 │                        │                      │
│    │（含SIM卡1張）│                        │                      │
├──┼───────┼────────────┼───────────┤
│6   │門號0000000000│                        │                      │
│    │號行動電話1支 │                        │                      │
│    │（含SIM卡1張）│                        │                      │
└──┴───────┴────────────┴───────────┘
附錄本案論罪法條：
毒品危害防制條例第4條
製造、運輸、販賣第一級毒品者，處死刑或無期徒刑；處無期徒
刑者，得併科新臺幣1 千萬元以下罰金。
製造、運輸、販賣第二級毒品者，處無期徒刑或7 年以上有期徒
刑，得併科新臺幣7 百萬元以下罰金。
製造、運輸、販賣第三級毒品者，處5 年以上有期徒刑，得併科
新臺幣5 百萬元以下罰金。製造、運輸、販賣第四級毒品者，處
3 年以上10年以下有期徒刑，得併科新臺幣3 百萬元以下罰金。
製造、運輸、販賣專供製造或施用毒品之器具者，處1 年以上7
年以下有期徒刑，得併科新臺幣1 百萬元以下罰金。
前五項之未遂犯罰之。


司法院資訊處製作；財團法人民間司法改革基金會備份。
